【裁判字號】    99,交訴,90
【裁判日期】    991210
【裁判案由】    業務過失致死
【裁判全文】
臺灣臺北地方法院刑事判決              99年度交訴字第90號
公  訴  人  臺灣臺北地方法院檢察署檢察官
被      告  林慶鐘
上列被告因業務過失致死案件，經檢察官提起公訴（99年度偵字
第6266號），被告於準備程序中就被訴事實為有罪之陳述，經本
院合議庭裁定改行簡式審判程序，判決如下：
    主  文
林慶鐘從事業務之人，因業務上之過失致人於死，處有期徒刑陸
月，如易科罰金，以新臺幣壹仟元折算壹日。
    事實及理由
一、本件被告林慶鐘所犯非死刑、無期徒刑或最輕本刑有期徒刑
    3 年以上之罪，亦非高等法院管轄第一審案件，且被告於本
    院準備程序中，就被訴事實為有罪之陳述，經告知被告簡式
    審判程序之旨，並聽取檢察官、被告之意見後，本院裁定進
    行簡式審判程序，是本件之證據調查，依刑事訴訟法第273
    條之2規定，不受同法第159條第1項、第161條之2、第161條
    之3、第163條之1及第164條至第170條規定之限制，合先敘
    明。
二、本件犯罪事實及證據均引用起訴書之記載（如附件）。事實
    部分並補充記載：被告駕駛營業大客車依規定沿快車道上之
    公車專用道行駛，被害人孫新銘騎乘腳踏車未依規定橫向穿
    越闖入快車道，被告因疏未注意車前狀況，以致發現被害人
    動向時煞車不及而肇事。證據部分則補充：(一)被告於本院審
    理時自白：承認看到被害人的時候是慢了一點點等語，足徵
    其自承駕車有疏未注意車前狀況之情，以致發現被害人動向
    時停煞不及而肇事。依卷附行車紀錄器的翻拍照片，被害人
    出現在紀錄器鏡頭前方時，與被告所駕大客車至少有超過1
    輛自小客車車身的距離，而一般自小客車大約4至5公尺左右
    。再佐以被害人係民國3年生，有其年籍資料在卷可按，被
    害人的動向必定不快，則被害人花2至3秒左右，始能自路旁
    橫越到肇事地點，並非不能想像之事。參以被告之交通事故
    談話紀錄表，其自承當時車速為時速20公里等語，依交通部
    66年10月27日交路（66）字第10275號函所檢附之汽車行駛
    距離及反應一覽表，時速20公里每秒鐘行使的距離為5.56
    公尺，是據此推知在被告所駕車駛至肇事地點前至少逾10公
    尺，即可發現被害人的車行動向。而依前揭反應一覽表，時
    速20公里可以反應的距離為4.16公尺，以被告當時的行車狀
    況，當可即時反應停煞，然其卻對於逾10公尺前的被害人車
    行動向反應不及，顯見被告確有違反注意車前狀況的注意義
    務而有疏失，足見被告之任意性自白確與事實相符，其就本
    件車禍既有過失，而被害人係因本件交通事故受有傷害，送
    醫急救仍因傷重不治死亡，是被告之過失行為與被害人之死
    亡間有相當因果關係。(二)警製交通事故肇事人自首情形紀錄
    表。
三、查，被告為營業大客車駕駛人，於本件行為時係執行其駕駛
    業務，業據被告供承在卷，並有警製調查報告表可按，被告
    執行業務有過失因而致人死亡，是核其所為，係犯刑法第27
    6條第2項之業務過失致死罪。按道路交通管理處罰條例第86
    條第2項規定所謂在快車道「依規定」駕車行駛，應係指汽
    車駕駛人業已遵守道路交通安全規則或其他規定所為之具體
    注意規範，如保持行車間距、車行速度及遵向行駛等情形，
    並不及於道路交通安全規則第94條第3項所定應注意車前狀
    況之概括規定。如謂汽車駕駛人除遵守各項具體交通安全規
    定外，對於概括規定亦須充分注意，始得依該條項之規定減
    輕其刑，則汽車駕駛人既已遵守各項規定，本身即不具任何
    過失，自無依法應負刑事責任可言，更無再予減輕其刑之必
    要，則是項規定形同具文，當非立法者之原意。是若行為人
    除未注意車前狀況，隨時採取必要之安全措施外，別無其他
    具體交通違規事由，而被害人未依規定擅自進入快車道，行
    為人應得依道路交通管理處罰條例第86條第2項規定減輕其
    刑（臺灣高等法院暨所屬法院96年法律座談會刑事類提案第
    16號研討結果參照）。本件肇事路段有劃分快慢車道，有卷
    附道路交通事故調查報告表可按，被害人穿越道路擅自進入
    快車道，致發生本件事故而傷重死亡，而依卷附證據資料，
    又僅能證明被告有違反注意車前狀況的過失，並無法證明被
    告有違反其他具體注意規範，此亦為檢察官起訴事實所確認
    ，按前所述，被告依法應負刑事責任，應依道路交通管理處
    罰條例第86條第2項之規定，減輕被告之刑。又被告於肇事
    後未被有偵查犯罪職權之機關或公務員發覺前，即向據報到
    場處理之員警坦承肇事接受裁判，有警製自首調查報告表附
    卷可稽，被告對於未發覺之罪自首而接受裁判，爰依刑法第
    62條前段之規定，減輕其刑，並遞減之。爰審酌被告過失犯
    行造成被害人死亡之結果，所生危害固屬重大，且被告迄今
    仍未能與被害人家屬達成和解，然本件被害人違規穿越車道
    為肇事主因，被告之過失為肇事次因，此業據2次送鑑定後
    均同此認定，有臺北市車輛行車事故鑑定委員會意見書及覆
    議委員會意見書可按，及被告有如前述的遞減事由與其犯後
    坦承犯行，態度良好，頗具悔意等各項情狀，量處如主文所
    示之刑，並諭知易科罰金之標準。
據上論斷，應依刑事訴訟法第273條之1第1項、第299條第1項前
，道路交通管理處罰條例第86條第2項，刑法第11條前段、第276
條第2項、第41條第1項前段、第62條前段，刑法施行法第1條之1
，判決如主文。
中    華    民    國    99    年    12    月    10    日
                      交通法庭  法  官  許泰誠
以上正本證明與原本無異。
如不服本判決應於收受送達後10日內向本院提出上訴書狀，並應
敘述具體理由；其未敘述上訴理由者，應於上訴期間屆滿後20日
內向本院補提理由書（均須按他造當事人之人數附繕）「切勿逕
送上級法院」。
                                書記官  高菁菁
中    華    民    國    99    年    12    月    10    日
附錄本案論罪科刑法條全文：
中華民國刑法第276條
（過失致死罪）
因過失致人於死者，處 2 年以下有期徒刑、拘役或 2 千元以下
罰金。
從事業務之人，因業務上之過失犯前項之罪者，處 5 年以下有
期徒刑或拘役，得併科 3 千元以下罰金。

司法院資訊處製作；財團法人民間司法改革基金會備份。
